臺灣高雄地方法院刑事判決　　　　　　　　　　　　九十二年度易字第一九號
　　公　訴　人　臺灣高雄地方法院檢察署檢察官
　　被　　　告　乙○○
　　選任辯護人　劉新安律師
右列被告因詐欺案件，經檢察官提起公訴（九十二年度偵緝字第四三九號），本院判
決如左：
    主  文
乙○○連續以詐術得財產上不法之利益，處有期徒刑捌月。
    事  實
一、乙○○係未經登記之設於高雄市三民區○○○路六七號五樓之一「巨門工商綜合
    管理顧問公司」（下稱巨門公司）之執行副總經理，於民國八十九年四月間，獲
    悉丙○○於同年二月間提供其名下坐落於高雄市苓雅區○○○段第二小段第二五
    五０地號土地，及坐落其上之高雄市○○區○○路二六三號八樓之一房屋（下稱
    系爭房地）為擔保，設定抵押權予中華商業銀行股份有限公司（下稱中華商銀）
    以貸款新臺幣（下同）二百九十萬元，卻無力清償貸款本息而面臨法院拍賣系爭
    房地之經濟困境，詎乙○○竟意圖為自己不法之利益，基於以詐術方法獲取免付
    消費款項之概括犯意，在巨門公司內，向丙○○佯稱僅需申請信用卡交其使用並
    簽訂房屋租賃契約書，其即有辦法避免系爭房地遭法院拍賣，並得以解決貸款之
    問題，致丙○○陷於錯誤，而分別於如附表所示之時間，先後向美商花旗銀行股
    份有限公司（下稱花旗銀行）、法商佳信銀行股份有限公司（下稱佳信銀行）、
    富邦商業銀行股份有限公司（下稱富邦銀行）、大安商業銀行股份有限公司（於
    九十一年二月十八日與台新國際商業銀行股份有限公司合併而以台新國際商業銀
    行為存續銀行）申請如附表所示之信用卡後，悉數交付乙○○使用，乙○○則連
    續於八十九年五月至十月間，先後持以刷卡消費共計如附表所示之金額，所得之
    財物均供己留用或變現花用，徒使丙○○增加刷卡消費債務而置之不理，藉此獲
    得其消費之款項由丙○○承擔之不法利益，經丙○○勉力清償後，仍積欠如附表
    所示之金額，貸款事宜亦未獲得解決，至此，丙○○始悉受騙。
二、案經丙○○訴由臺灣高雄地方法院檢察署檢察官偵查起訴。
    理  由
一、訊據被告乙○○矢口否認有何詐欺得利之犯行，辯稱其刷卡消費之目的係為告訴
    人丙○○解決貸款事宜，主觀上無為自己不法利益之意圖，客觀上亦無施用詐術
    之行為云云。經查：
  (一)被告確有以代告訴人解決貸款事宜為由，要求告訴人申請如附表所示之信用卡四
    張交其使用，並連續於八十九年五月至十月間持以刷卡消費共計如附表所示之金
    額，經告訴人勉力清償後仍積欠如附表所示之債務，被告非但分文未償，亦未依
    約解決貸款事宜，致告訴人名下之系爭房地遭法院拍賣完畢等事實，為被告所自
    承在卷，核與告訴人指訴之情節相符，復有名片影本、房屋租約書影本、台新銀
    行信用卡繳款單影本、和解書、繳款收據、信用卡申請書、扣繳暨免扣繳憑單、
    在職證明、帳單明細、訂購單暨同意書、花旗銀行九十二年一月二十二日刑事陳
    報狀、信用卡帳單、信用卡申請書、富邦銀行交易明細查詢、帳單、信用卡申請
    書影本、佳信銀行台北分公司九十二年四月二日刑事呈報證據狀、申請書影本、
    存摺影本、在職證明書、中華商業銀行九十二年七月二十八日函暨附件，及本院
    八十九年度執字第三四八一一號、八十九年度執字第三九四九七號、八十九年度
    執字第四五九九七號、九十一年度執字第三六○○號卷宗影本存卷足參。
  (二)被告固以前揭情詞置辯，惟告訴人申請信用卡後，須先由被告及其友人周鑫緯依
    刷卡額度之三成抽取佣金等情，業據被告供承在卷（本院卷第二八頁）。又被告
    所謂協助告訴人解決貸款之方式，先於偵查中供稱係「以申請信用卡之方式申請
    現金償還貸款」（偵緝字第一四五九號卷第五頁反面）、「藉由申請信用卡膨脹
    信用，再向金融機關貸款」（偵緝字第四九三號卷第四頁）、「辦卡以卡養卡」
    （偵緝字第四九三號卷第十八頁反面）；嗣於本院另供稱係「辦理信用卡借錢繳
    房貸」（本院卷第二七頁）、「刷卡購買黃金再轉賣銀樓換取現金繳納貸款」（
    本院卷第二八、二九頁）、「將系爭房地賣予老闆之友人」（本院卷第二八頁）
    云云，一再翻異前詞，已難採信。況被告行為時國內銀行尚未推出以信用卡預借
    現金之方案，且購買黃金再轉賣銀樓換取現金之方式，在交易習慣上必須折價出
    售，此均據被告自承在卷（本院卷第二八、二九頁）。又遲繳信用卡消費款項之
    利息遠高於房貸利息，亦為一般社會常識，被告自稱「巨門公司」之執行副總經
    理，負責提供他人財務管理之諮詢業務，自難諉為不知。則其於明知告訴人已陷
    於經濟困境之情形下，復要求告訴人辦理四張信用卡，先由其與周鑫緯抽取刷卡
    額度之三成佣金後，再供其刷卡消費使用於客觀上徒然增加告訴人之債務，而顯
    難達成解決貸款目的之用途，自難認其主觀上確有協助告訴人解決貸款事宜之真
    意。
  (三)再者，被告辯稱其曾以刷卡所得之金額為告訴人繳納二期貸款，另給付三期貸款
    之金額予告訴人之妻之友人以供繳納貸款，共計約六、七萬元，至於其餘刷卡所
    得之款項則係其向告訴人所借用云云（偵緝字第一四五九號卷第五頁反面、偵緝
    字第四三九號卷第五頁、本院卷第九九頁），惟此業據告訴人否認在卷（本院卷
    第三七至三九頁），且依中華商銀放款客戶還款繳息查詢單所載，告訴人於八十
    九年五月至十月間，除於同年五月二十日繳納三千四百二十九元、四千七百十二
    元；同年五月二十五日繳納四千七百四十元；同年六月一日繳納三千四百五十五
    元外，別無其他繳款紀錄，此亦有中華商銀九十二年七月二十八日函暨附件在卷
    可參（本院卷第四八、四九頁）。又告訴人已身陷財務困境而無力清償貸款，豈
    有再將刷卡所得之金額借予被告之理？此外，被告復無法提出任何繳款或借款之
    相關資料以實其說，空言辯稱曾以刷卡所得之金額償還告訴人之貸款，且剩餘款
    項係向告訴人所借用云云，自難採信。
  (四)綜上所述，被告並無為告訴人解決貸款事宜之真意，亦無法提出適於告訴人週轉
    或清償貸款之方案，竟以「巨門公司」之執行副總經理頭銜佯稱協助告訴人處理
    貸款問題，致告訴人陷於錯誤，申請如附表所示之信用卡交予被告使用，而被告
    持以刷卡後，又未將刷卡所得之金額交予告訴人或為其清償貸款，反而留供自己
    花用殆盡，足見其主觀上有為自己不法利益之意圖，客觀上復有施用詐術而獲得
    財產上不法利益之行為。從而，其確有前揭連續詐欺得利之犯行，洵堪認定，本
    件事證明確，應依法論科。
二、核被告所為，係犯刑法第三百三十九條第二項之詐欺得利罪。其先後多次詐欺得
    利犯行，時間緊接，手法相似，觸犯構成要件相同之罪名，顯係基於概括犯意反
    覆為之，應依連續犯規定，論以一罪，並加重其刑。公訴人漏未論以連續犯，尚
    有未洽；另認被告亦涉犯同條第一項之詐欺取財罪，固非無見，惟告訴人係以自
    己之名義申請信用卡，並授權被告以其名義刷卡消費，亦曾陪同被告刷卡二至三
    次，此業據告訴人陳明在卷（本院卷第三十、三一頁），足見告訴人自始即有申
    請信用卡並承擔刷卡消費債務之真意，僅係受被告欺罔而誤認此為解決其貸款問
    題之方式而已，則被告經告訴人之授權而以其名義刷卡消費之行為，縱與信用卡
    約定條款上載明應由本人刷卡消費之約定不符，仍難認有何施用詐術致特約商店
    或發卡銀行陷於錯誤而詐得財物之詐欺取財犯行，而係獲得刷卡消費之債務應由
    告訴人承擔之不法利益，自不得再以詐欺取財罪名相繩，惟公訴人既認該部分與
    前揭經起訴並由本院論罪科刑之詐欺得利犯行間有方法結果之牽連關係，自不另
    為無罪之諭知，附此敘明。爰審酌被告明知告訴人身陷財務困境，竟為一己之私
    ，施以詐術使告訴人增加債務負擔，且犯後一再藉詞卸責，否認犯行，復未積極
    與告訴人達成和解以賠償其損失，足見其態度不佳，顯無悔意，惟念其詐欺所得
    之利益非鉅，且從無前科，此有臺灣高等法院被告全國前案紀錄表一份在卷可佐
    ，足認素行尚佳等一切情狀，量處如主文所示之刑，以示懲儆。
據上論斷，應依刑事訴訟法第二百九十九條第一項前段，刑法第五十六條、第三百三
十九條第二項，罰金罰鍰提高標準條例第一條前段，判決如主文。
本案經檢察官甲○○到庭執行職務。
中      華      民      國    九十三    年      二      月    二十七    日
                                    臺灣高雄地方法院刑事第十一庭
                                        審判長法  官    徐美麗
                                              法  官    陳億芳
                                              法  官    鄭詠仁
右正本證明與原本無異。
如不服本判決，應於判決送達後十日內，向本院提出上訴狀。
                                              書記官    蔡妮君
中      華      民      國    九十三    年      二      月    二十七    日
附錄法條：
刑法第三百三十九條
意圖為自己或第三人不法之所有，以詐術使人將本人或第三人之物交付者，處五年以
下有期徒刑、拘役或科或併科一千元以下罰金。
以前項方法得財產上不法之利益或使第三人得之者，亦同。
前二項之未遂犯罰之。
附表：
┌──┬────┬───┬─────┬───────┬─────────┐
│編號│發卡銀行│申請日│卡號      │刷卡總額（元）│ 積欠款項（元）   │
├──┼────┼───┼─────┼───────┼─────────┤
│一  │花旗銀行│890512│000000000 │        121698│  119289│
│    │        │      │0000000   │              │                  │
├──┼────┼───┼─────┼───────┼─────────┤
│二  │佳信銀行│890522│000000000 │         65889│             69130│
│    │        │      │0000000   │              │                  │
├──┼────┼───┼─────┼───────┼─────────┤
│三  │富邦銀行│890529│000000000 │         58473│                 0│
│    │        │      │0000000   │              │                  │
├──┼────┼───┼─────┼───────┼─────────┤
│四  │大安銀行│890717│000000000 │         90587│            114142│
│    │        │      │0000000   │              │                  │
└──┴────┴───┴─────┴───────┴─────────┘
